【裁判字號】    95,上訴,1737
【裁判日期】    950630
【裁判案由】    毒品危害防制條例
【裁判全文】
臺灣高等法院刑事判決                95年度上訴字第1737號
上  訴  人  臺灣臺北地方法院檢察署檢察官
被      告  甲○○
                    （現於台灣士林分監執行中）
上列上訴人因毒品危害防制條例案件，不服臺灣臺北地方法院95
年度訴字第204號，中華民國95年3月31日第一審判決（起訴案號
：臺灣臺北地方法院檢察署95年度毒偵字第137號），及移送原
審併案審理（臺灣臺北地方法院檢察署95年度毒偵字第89、309
號）提起上訴，本院判決如下：
    主  文
原判決撤銷。
甲○○連續施用第一級毒品，處有期徒刑捌月。扣案海洛因壹包
（淨重零點參貳公克、毛重零點伍柒公克）、海洛因伍包（分別
為毛重壹點貳公克、淨重零點玖公克，毛重零點玖公克、淨重零
點柒公克，毛重零點肆公克、淨重零點貳公克，毛重零點參公克
、淨重零點壹公克，另一包微量無法磅秤）均沒收銷燬之，扣案
之前開毒品之包裝袋陸個、注射針筒肆支均沒收。
    事  實
一、甲○○曾因施用第二級毒品安非他命案件，經臺灣士林地方
    法院以九十年度毒聲字第一二九三號裁定送觀察、勒戒，認
    有繼續施用傾向，再經該法院以九十一年度毒聲字第四八七
    號裁定令入戒治處所強制戒治，因戒治成效經評定為合格，
    復經該法院以九十一年度毒聲字第一○四○號裁定停止戒治
    ，所餘戒治期間交付保護管束，惟甲○○於保護管束期間內
    又施用安非他命，違反保護管束應遵守事項情節重大，遂經
    該法院以九十一年度毒聲字第一三八二號裁定撤銷停止戒治
    ，令入戒治處所繼續施以強制戒治，終於民國九十三年五月
    二十六日戒治期滿出所，經臺灣士林地方法院檢察署檢察官
    以九十三年度戒毒偵字第三三號處分不起訴在案；竟仍不知
    悔改，於前開強制戒治執行完畢釋放後五年內，復基於施用
    第一級毒品海洛因之概括犯意，自九十三年七月起至九十五
    年一月十八日晚間十時許，在臺北市大安區○○○路○段二
    三三之六號四樓住處或其男友胡光明位於台北市大安區○○
    ○路○段一０七巷五弄二五號五樓之一住處，以每二日一次
    之頻率、將海洛因摻水稀釋後以針筒注射靜脈之方式，連續
    施用第一級毒品海洛因多次，嗣：(一)於九十四年一月二十四
    日下午四時許，在臺北市大安區○○○路○段二一五號前為
    警查獲，並由甲○○帶同警方前往上址住處扣得供其施用之
    海洛因壹包（淨重０．三二公克、毛重０．五七公克），施
    用毒品海洛因之工具注射針筒四支；(二)於九十四年二月二十
    一日晚間七時三十分許，在臺北市中山區○○○路五七五號
    前為警查獲(三)於九十四年九月九日下午三時三十分許，在其
    男友胡光明位於臺北市大安區○○○路○段一零七巷五弄二
    五號五樓之一之住所為警查獲；(四)於九十五年一月十八日晚
    間十時許，在臺北市○○○路上址住所為警查獲，並扣得海
    洛因四包（各毛重零點九公克、淨重零點七公克，毛重零點
    四公克、淨重零點二公克，毛重零點三公克、淨重零點一公
    克，另一包微量無法磅秤），始查知上情。
二、案經臺北市政府警察局大安分局、基隆市警察局第二分局、
    臺北市政府警察局信義分局、中山分局移送臺灣臺北地方法
    院檢察署檢察官偵查起訴及移送原審併辦審理。
    理  由
一、按刑事訴訟法第273條之1規定除被告所犯為死刑、無期徒刑
    、最輕本刑為3年以上有期徒刑之罪、或高等法院管轄第一
    審案件者外，於審判期日前之程序進行中，被告先就被訴事
    實為有罪之陳述時，審判長得告知被告簡式審判程序之旨，
    並聽取當事人、代理人、辯護人及輔佐人之意見後，裁定進
    行簡式審判程序。經查，本件被告甲○○被訴違反毒品危害
    防制條例一案，非前開不得進行簡式審判程序之案件，經被
    告於本院審理時就被訴事實為有罪之陳述，且經本院告知被
    告簡式審判程序之旨，聽取被告及檢察官之意見後，爰依上
    開刑事訴訟法第273條之1之規定，當庭裁定改依簡式審判程
    序審判之，合先敘明。
二、前開犯罪事實，業據被告甲○○於原審及本院審理中坦承不
    諱。
(一)、再查被告為警四次查獲後所採集之尿液，經分別送臺灣尖端
    先進生技醫藥股份有限公司、臺灣檢驗科技股份有限公司，
    以酵素免疫分析法初步檢驗、以氣相層析質譜儀法確認檢驗
    結果，均呈鴉片類、嗎啡陽性反應無訛，此有尿液檢體委驗
    單及臺灣尖端先進生技醫藥股份有限公司濫用藥物檢驗報告
    三份（見九十四年度核退字第六○○號卷第六六頁、台灣台
    北地方法院九十四年度易字第一七七號第九十四頁、九十五
    年度毒偵字第八九號第七四頁）及臺灣檢驗科技股份有限公
    司濫用藥物尿液檢驗報告一份（見九十五年度毒偵字第三○
    九號卷第六九頁）在卷可按。又被告於於九十四年一月二十
    四日為警扣得之白粉一包，確係含有海洛因成分，（淨重零
    點三二公克，毛重零點五七公克）有法務部調查局鑑定通知
    書九十四年三月十四日調科壹字第０二０００六九八０號可
    考，再被告於九十五年一月十八日為警查獲時所扣得之白粉
    五包（分別為毛重一點二公克、淨重零點九公克，毛重零點
    九公克、淨重零點七公克，毛重零點四公克、淨重零點二公
    克，毛重零點三公克、淨重零點一公克，另一包微量無法磅
    秤），經臺北市政府警察局中山分局、信義分局以聯勤二○
    四廠製造之煙毒品檢驗Ａ包試劑初步檢驗結果亦呈嗎啡、海
    洛因反應明確，此有毒品初步檢驗報告單二份（見九十五年
    度毒偵字第三○九號卷第二四頁）附卷可稽，復有該一包海
    洛因及另五包海洛因扣案可資佐證。綜上，堪認被告自白與
    事實相符。
(二)、又查被告曾因施用毒品案件，經臺灣士林地方法院以九十年
    度毒聲字第一二九三號裁定送觀察、勒戒，認有繼續施用傾
    向，再經該法院以九十一年度毒聲字第四八七號裁定令入戒
    治處所強制戒治，因戒治成效經評定為合格，復經該法院以
    九十一年度毒聲字第一○四○號裁定停止戒治，所餘戒治期
    間交付保護管束，惟甲○○於保護管束期間內又施用安非他
    命，違反保護管束應遵守事項情節重大，遂經該法院以九十
    一年度毒聲字第一三八二號裁定撤銷停止戒治，令入戒治處
    所繼續施以強制戒治，終於民國九十三年五月二十六日戒治
    期滿出所，經臺灣士林地方法院檢察署檢察官以九十三年度
    戒毒偵字第三三號處分不起訴在案，有本院被告前案紀錄表
    可考，其於戒治完畢釋放出所後，五年內再犯施用毒品案件
    。
(三)、綜上，本案事證明確，被告犯行應堪認定，應依法論罪科刑
    。
三、核被告所為，係犯毒品危害防制條例第十條第一項施用第一
    級毒品海洛因之罪。其持有第一級毒品之低度行為為施用毒
    品之高度行為所吸收，不另論罪。又被告多次施用第一級毒
    品之犯行，時間緊接、方法相近、觸犯犯罪構成要件相同之
    罪名，顯係基於概括犯意，應依連續犯之規定論以一罪，並
    依法加重其刑。就被告於九十四年一月二十四日之後犯行，
    雖未經檢察官起訴，惟因與起訴部分有連續犯裁判上一罪之
    關係，且公訴人亦將被告之犯行移送併案審理，為起訴效力
    所及，本院應併予審理，附此敘明。
四、原審以被告罪證明論，予以論罪科刑，固非無據。惟有罪判
    決書之事實一欄，為判斷其適用法律當否之準據，法院應將
    依職權認定與論罪科刑有關之事實，翔實記載，然後於理由
    內逐一說明其憑以認定之證據，並使事實認定與理由說明，
    互相適合，方為合法；倘事實認定與理由說明，不相一致，
    或事實與理由之記載，前後齟齬，按諸刑事訴訟法第三百七
    十九條第十四款後段規定，均屬判決理由矛盾之當然違背法
    令；而原判決理由欄一之(二)部分，就被告曾受觀察勒戒、強
    制戒治之經過日期文號，與事實欄所載之觀察勒戒、強制戒
    治之經過日期文號，暨戒治期滿出所之日期九十三年五月二
    十六日，不相一致，揆諸上開說明，原判決此部分即有違誤
    之處再原判決就九十四年一月二十四日所查獲之海洛因毒
    品一包（淨重０點三二公克，毛重０點五七公克）未於事實
    欄載明，並於理由欄論述及於主文欄就此扣案之海洛因諭知
    沒收銷燬、包裝袋一個沒收，均於法未合。原判決將九十
    四年二月二十一日所扣得之海洛因一包（毛重一點二公克、
    淨重零點九公克）誤認係供被告施用海洛因之用，惟該次所
    扣得之毒品，業據台灣台北地方法院以九十四年度訴字第一
    五三０號判處被告連續販賣第一級毒品罪，並認該扣案之海
    洛因係供販賣之用，予以沒收銷燬之，故原審於本件再將該
    包海洛因予以沒收銷燬亦有不合。（此有被告前案紀錄表及
    本股就被告上訴之該案可考）再按有罪之判決書應於理由
    內記載適用之法律，刑事訴訟法第三百十條第七款定有明文
    ，原判決未於理由欄內敘明扣案之注射針筒四支應予沒收之
    依據，逕於主文欄內為沒收之諭知，已失所據。又特別刑
    法案件，適用刑法總則之規定時，如特別刑法定有「適用刑
    法總則」或「適用刑法」之明文者，固應引用特別刑法該規
    定；如特別刑法僅規定「本條例未規定者，適用其他法律」
    或無規定者，則應引用刑法第十一條前段，始為適法，最高
    法院八十年台上字第四八０四號判決意旨參照。毒品危害防
    制條例就施用第一級毒品部分，有關被告所有供施用毒品之
    器具應予沒收，既未特別規定，即應適用刑法第三十八條第
    一項第二款之規定，並引用刑法第十一條前段之規定，始為
    適法。惟原判決於據上論斷之援引法條部分，並未引用刑法
    第十一條前段之規定，亦有不合。公訴人以上開理由所
    提起之上訴，即屬有據，原判決既有上揭違誤之
    處，即屬無可維持，應由本院予以撤銷改判（另公訴人以原
    審於理由欄內敘明包裝袋一個應予沒收，惟主文欄並未有沒
    收之諭知，此部分業據原審法官於九十五年四月二十六日另
    以裁定更正為包裝袋五個，應予沒收，此係有關九十五年一
    月十八日所扣得之海洛因部分，故尚無不合）。爰審酌被告
    曾因施用毒品而觸法，經二次觀察勒戒執行完畢及一次強制
    戒治，仍不知悔悟，且施用毒品非但戕害本身之身心，亦可
    能因此危害社會秩序，然被告犯後坦承犯行，庭訊時態度良
    好，顯有悔意等一切情狀，量處如主文所示之刑。
五、末查，扣案之海洛因一包（淨重０點三二公克、毛重０點五
    七公克）海洛因五包（分別為毛重一點二公克、淨重零點九
    公克，毛重零點九公克、淨重零點七公克，毛重零點四公克
    、淨重零點二公克，毛重零點三公克、淨重零點一公克，另
    一包微量無法磅秤），確含第一級毒品海洛因成分，業如前
    述，爰依毒品危害防制條例第十八條第一項前段之規定，併
    予沒收銷燬之。至前開毒品之包裝袋一個及五個暨注射針筒
    四支，為被告所有供犯罪所用之物，業據被告供明在卷，爰
    依刑法第三十八條第一項第二款沒收之。
據上論斷，應依刑事訴訟法第二百七十三條之一第一項、第三百
六十九條第一項前段、第三百六十四條、第二百九十九條第一項
前段，毒品危害防制條例第十條第一項、第十八條第一項前段，
刑法第十一條前段、第五十六條、第三十八條第一項第二款，判
決如主文。
本案經檢察官侯千姬到庭執行職務。
中    華    民    國    95    年    6     月    30    日
                  刑事第十四庭  審判長法  官  蘇隆惠
                                      法  官  林瑞斌
                                      法  官  林秀鳳
以上正本證明與原本無異。
如不服本判決，應於收受送達後十日內向本院提出上訴書狀，其
未敘述上訴之理由者並得於提起上訴後十日內向本院補提理由書
（均須按他造當事人之人數附繕本）。
                                      書記官  耿鳳君
中    華    民    國    95    年    7     月    4     日
附錄：本案論罪科刑法條全文
毒品危害防制條例第10條
施用第一級毒品者，處 6 月以上 5 年以下有期徒刑。
施用第二級毒品者，處 3 年以下有期徒刑。


司法院資訊處製作；財團法人民間司法改革基金會備份。
